臺灣高等法院花蓮分院刑事附帶民事訴訟判決  
110年度交附民字第1號
原      告  趙信捷

訴訟代理人  宋佩宣

被      告  吳一凡
上列被告因過失傷害案件（110年度交上易字第12號），原告提
起附帶民事訴訟，請求損害賠償，本院判決如下：
    主  文
被告應給付原告新臺幣貳拾參萬肆仟柒佰伍拾捌元，及自民國11
0年10月12日起至清償日止，按週年利率百分之五計算之利息。
原告其餘之訴駁回。
    事實及理由
一、原告主張：被告於民國109年7月23日上午11時33分許，駕駛
    車牌號碼000-0000號自用小客車，沿花蓮縣吉安鄉（下同）
    中央路三段由北往南方向行駛，迨至該路與民治路交岔路口
     左轉彎時，本應充分注意來車，且轉彎車應讓直行車先行
    ，而依當時天候晴、日間自然光線、柏油路面乾燥、無缺陷
    、無障礙物、視距良好等一切情形，並無不能注意之情事，
    竟疏未注意即行左轉。適原告騎乘車牌號碼000-0000號普通
    重型機車，沿同路段由南往北方向直行駛至前揭路口，兩車
    因而碰撞，致原告人車倒地，受有左側第三蹠骨閉鎖性骨折
    、頭部挫傷及腦震盪、頸部挫傷、雙膝、雙足、右腳趾及右
    手挫傷傷口之傷害。原告因上開傷勢，分別支出：㈠醫療費
    用費新臺幣（下同）56,427元；㈡醫療用品輔具：23,891元
    ；㈢往返醫院所需交通費用：往返佛教慈濟醫療財團法人花
    蓮慈濟醫院（以下簡稱慈濟醫院）16,200元、北國泰診所88
    ,800元；㈣看護費用：需專人看護6個月，每月36,000元，合
    計支出216,000元；㈤醫療期間無法工作損失：原告從事健康
    管理師及安麗日用品銷售，每月收入45,800元，因本件車禍
    有11個月需回診及復健無法工作，故損失503,800元；㈥精神
    慰撫金：原告因本件車禍事故，身心俱疲且雙手漸感麻痺無
    力、頭暈，脖子酸痛常痛醒，睡眠受影響，擔心日後對生活
    及工作影響，精神上受有痛苦，故請求精神慰藉金250,000
    元，應屬合理。以上合計1,155,118元。爰依侵權行為規定
    ，請求被告賠償上開金額等語，並聲明：被告應給付原告新
    臺幣1,155,118元，及自110年10月12日起至清償日止，按年
    息百分之5計算之利息。
二、被告則以：本件就原告主張支出醫療費用56,427元、醫療用
    品輔具23,891元、往返醫院所需交通費用合計105,000元，
    及原告有11個月無法工作不爭執，惟原告每月收入並未達45
    ,800元，看護費用部分請法院依法審酌，原告請求之慰撫金
    過高等語，資為抗辯。並聲明：原告之訴駁回。
三、本院判斷：
㈠被告於109年7月23日上午11時33分許，駕駛車牌號碼000-0000
  號自用小客車，沿中央路三段由北往南方向行駛，迨至該路與
  民治路左轉彎時，本應充分注意來車，且轉彎車應讓直行車先
  行，而依當時天候晴、日間自然光線、柏油路面乾燥、無缺陷
  、無障礙物、視距良好等一切情形，並無不能注意之情事，竟
  疏未注意即行左轉。適原告騎乘車牌號碼000-0000號普通重型
  機車，沿同路段由南往北方向直行駛至前揭路口，兩車因而碰
  撞，致原告人車倒地，受有左側第三蹠骨閉鎖性骨折、頭部挫
  傷及腦震盪、頸部挫傷、雙膝、雙足、右腳趾及右手挫傷傷口
  之傷害，被告犯刑法第284條第1項前段過失傷害罪，事證明確
  ，並經本院以110年度交上易字第12號刑事判決有罪，足認被
  告有對原告為過失侵權行為之事實無訛。
㈡按因故意或過失，不法侵害他人之權利者，負損害賠償責任；
　不法侵害他人之身體或健康者，對於被害人因此喪失或減少勞
  動能力或增加生活上之需要時，應負損害賠償責任；不法侵害
  他人之身體、健康、名譽、自由、信用、隱私、貞操，或不法
  侵害其他人格法益而情節重大者，被害人雖非財產上之損害，
  亦得請求賠償相當之金額，民法第184條第1項前段、第193條
  第1項、第195條第1項前段分別有明文規定。本件原告主張遭
  被告過失傷害之侵權行為事實，業經刑事判決認定在案，是原
  告提起刑事附帶民事訴訟依侵權行為之法律關係請求被告賠償
  損害，自屬有據。
㈢茲就原告請求被告賠償之項目及金額應否准許，敘述如下：
　⒈原告因本件車禍支出必要之醫療費用費56,427元、醫療用品
    輔具23,891元、往返醫院所需交通費用105,000元部分，為
    被告所不爭，是此部分原告請求被告合計給付185,318元，
    即有理由。
　⒉原告主張因本件車禍需經常持續就醫無法工作，業據其提出
    就醫請診斷證明書、收據為憑，為被告所不爭，惟原告就其
    每月工作有45,800元所得一情，雖據原告提出勞工保險被保
    險人投保資料表為憑，惟勞工保險投保薪資，係用於勞工保
    險之用，與實際薪資本屬二事，而依本院依職權調取原告稅
    務電子閘門財產所得調件明細表顯示，107年所得為12,700
    元、108年無所得資料、109年所得為2,700元，除此以外，
    原告並未舉證有其他所得，是原告主張每月薪資為45,800元
    ，自不足採。然原告為00年0月00日生，於本件車禍發生時
    為64歲，尚未達法定強制退休年齡，仍屬有工作能力之人，
    自堪認其自車禍發生至滿65歲（即000年0月00日）法定強制
    退休年齡前共8月又19日，均有相當於車禍發生當時基本工
    資23,800元之勞動能力收入，是此部分原告主張不能工作損
    失在205,473元（計算式：23,800×（8＋19/30）＝205,473，
    元以下四捨五入）範圍內尚有理由，應予准許，逾此部分即
    無理由，不應准許。
　⒊看護費用部分，原告主張需專人看護6個月，每月36,000元，
    則為被告所否認。然原告因本件車禍發生，需專人照護1個
    月一情，有慈濟醫院診斷證明書在卷可稽，是此部分原告主
    張需專人看護1個月部分，即有理由，逾此部分則未舉證以
    實其說，自不足採。又原告主張看護費用每月為36,000元計
    算，尚稱合理，此部分原告既有專人照護之必要，縱因係親
    屬基於親情而未實際支付該費用，然其所付出之勞力，顯非
    不能以金錢為評價，此種基於身分關係之恩惠，自不能加惠
    於加害人，而應比照一般看護情形，認被害人受有相當看護
    費之損害，命被告賠償。是此部分，原告主張支出36,000元
    之必要費用，即有理由，應予准許，逾此部分，即無理由，
    應予駁回。
　⒋精神撫慰金部分：按慰撫金之多寡，應斟酌雙方之身分、地
    位、資力與加害之程度及其他各種情形核定相當之數額，亦
    即金額是否相當，應依實際加害情形與被害人所受之痛苦及
    雙方之身分、地位、經濟狀況等關係決定之。本院審酌原告
    因本件車禍致受有前開傷害，當遭受精神上相當之痛苦，及
    原告高中畢業、已婚、有一成年子女，需撫養父母，從事直
    銷並擔任講師工作；被告專科畢業、已婚、無子女，需撫養
    母親，從事房仲工作，及依109年度稅務電子閘門財產所得
    調件明細表記載：原告有所得2筆合計2,700元，名下有財產
    2筆；被告有所得1筆180,708元、名下無財產等情況，認本
    件原告主張之精神慰撫金在150,000元部分，尚稱合理，逾
    此部分，則無理由。
  ⒌綜上，本件車禍發生，原告所受之損害合計為576,791元，應
    堪認定。
㈣按損害之發生或擴大，被害人與有過失者，法院得減輕賠償金
  額或免除之，民法第217條第1項定有明文。此項規定之目的在
  謀求加害人與被害人間之公平，故在裁判上法院得以職權減輕
  或免除之（最高法院97年度台上字第1291號裁判參照）。經查
  本件車禍發生被告固有過失，惟原告騎乘機車，行經行車管制
  號誌交岔路口時，未妥採適當安全措施，未充分注意對向轉彎
  車動態，應認與有過失，此亦有交通部公路總局臺北區監理所
  110年12月24日北監花東鑑字第1100332064號函附該所花東區
  車輛行車事故鑑定會鑑定意見書附刑事卷同此認定。是本院認
  就本件車禍原告應自負百分之40之責任。則原告既就本件車禍
  之發生與有過失，應負擔百分之40過失責任，本院依上開過失
  比例，減輕被告之賠償金額後，被告應給付原告為346,075元
  （576,791×60﹪＝346,075，元以下四捨五入）。又本件原告已
  獲得強制汽車責任保險理賠金111,317元，有兆豐產物保險股
  份有限公司個人保險理賠服務部111年1月12日兆產個理部字第
  1105501152號函附卷足參，自應扣除，則原告得請求被告賠償
  之金額扣除上揭保險理賠，而應為234,758元。
四、綜上所述，被告因過失不法侵害原告之身體，對原告因而所
    受之損害在234,758元範圍內，應負損害賠償責任，則本件
    原告依侵權行為損害賠償之法律關係，請求被告給付賠償23
    4,758元部分，為有理由，應予准許，逾此部分則無理由，
    應予駁回。另本件為刑事附帶民事訴訟不徵收裁判費，本件
    亦無訴訟費用支出之情事，自無諭知訴訟費用負擔之問題，
    附此敘明。
五、本件判決基礎已臻明確，兩造其餘攻防方法及訴訟資料，經
    本院審酌後，核與判決不生影響，無逐一論駁之必要，併此
    敘明。
據上論結，本件原告之訴為一部有理由，一部無理由，依刑事訴
訟法第502條規定，判決如主文。
中    華    民    國   111    年    4    月    28     日
                  民事庭審判長法  官  張宏節
　　　　　　　　　　　　　　  法  官  林碧玲  
　　　　　　　　　　　　　　  法  官  林恒祺
以上正本係照原本作成。
本件不得上訴。
中    華    民    國   111    年    4    月    28    日
                              書記官  蔣若芸